【裁判字號】    97,上訴,4264
【裁判日期】    971209
【裁判案由】    違反期貨交易法
【裁判全文】
臺灣高等法院刑事判決                97年度上訴字第4264號
上  訴  人  臺灣板橋地方法院檢察署檢察官
被      告  甲○○
                    國民
上列上訴人因被告違反期貨交易法案件，不服臺灣板橋地方法院
97年度訴緝字第149號，中華民國97年7月21日第一審判決（起訴
案號：臺灣雲林地方法院檢察署93年度偵字第1200、1267、2422
號、94年度偵字第1602號），提起上訴，本院判決如下：
    主  文
上訴駁回。
    理  由
壹、程序方面：
    被告甲○○經合法傳喚，無正當理由不到庭，爰不待其陳述
    ，逕行判決。
貳、實體方面：
一、公訴意旨略以：柯博耀【業經原審判處有期徒刑4月，緩刑2
    年，並應向公庫支付新臺幣（下同）10萬元確定】、甲○○
    二人均非期貨商，依法不得經營期貨交易業務，或為期貨經
    紀商、期貨自營商，亦不得辦理期貨結算機構業務，竟基於
    與江奇昌（業經臺灣雲林地方法院判處有期徒刑1年，併科
    罰金7,677,000元，嗣經最高法院駁回上訴而確定），周聯
    聰（綽號「老闆」，業經臺灣雲林地方法院判處無罪確定）
    經營期貨交易業務之犯意聯絡，自如附表所示之時間起迄民
    國93年3月10日查獲日止之期間內，由周聯聰分別於全國各
    地設立非法期貨交易盤口，其中如原判決附表由柯博耀、甲
    ○○負責操作。即先由周聯聰擬妥期指進出點，再指示柯博
    耀、甲○○等各地負責操盤人，在技術KD指標低檔或高檔時
    ，對各地下盤口作同步買進、賣出之動作，並於特定時間點
    同步平倉，藉此「市場單」（或稱「消息單」、「職業單」
    ）操作方式重創其它地下期貨盤口，企圖整合全國地下期貨
    市場，且於其所屬各盤口所在地點，以期貨市場之台股指數
    為標的，從事對於下單之人收取每點100元或每點200元計算
    、每口三至四點手續費（保證金），而接受不特定人下單後
    ，同時向合法期貨交易市場，及地下期貨交易市場下單（俗
    稱AB單），再以當日收盤價與下單時之點數差距計算漲跌贏
    損金額並辦理結算之槓桿交易，以此方式經營非法地下期貨
    交易及結算業務牟利，嚴重影響正常股市發展及我國金融秩
    序。因認被告甲○○涉嫌違反期貨交易法第8條第1項、第45
    條條第1項、第56條第1項之規定，而觸犯同法第112條第1款
    、第2款、第3款之罪嫌云云。
二、按犯罪事實應依證據認定之，無證據不得認定犯罪事實；不
    能證明被告犯罪，應諭知無罪之判決，刑事訴訟法第154條
    第2項、第301條第1項分別定有明文。又認定不利於被告之
    事實，須依積極證據，苟積極證據不足為不利於被告事實之
    認定時，即應為有利於被告之認定，更不必有何有利之證據
    ，此經最高法院著有30年上字第816號判例可稽。再刑事訴
    訟法第161條已於91年2月8日修正公布，第1項規定：檢察官
    就被告犯罪事實，應負舉證責任，並指出證明之方法。因此
    ，檢察官對於起訴之犯罪事實，應負提出證據及說服之實質
    舉證責任。倘其所提出之證據，不足為被告有罪之積極證明
    ，或其指出證明之方法，無從說服法院以形成被告有罪之心
    證，基於無罪推定之原則，自應為被告無罪判決之諭知，最
    高法院著有92年台上字第128號刑事判例可資參照，合先敘
    明。
三、公訴意旨認被告甲○○涉有違反期貨交易法罪嫌，無非以如
    附表所示之電腦螢幕二臺、電腦主機一臺、電話三臺、錄音
    機三臺、來電顯示器一臺，及以被告甲○○名義申請之0000
    000000號市內電話為據。訊據被告甲○○雖坦承申請前開市
    內電話之事實，惟堅詞否認有何違反期貨交易法之犯行，辯
    稱：伊在板橋市華江橋邊的垃圾場工作時，認識一個住嘉義
    朴子的陳家雄（同音），叫伊去板橋的電信局申請三線市內
    電話供陳家雄使用，電話費由陳家雄負擔，伊並未讀過書，
    不知什麼是期貨買賣等語。
四、經查：
  (一)、已判決確定之同案被告柯博耀在原審審理中供稱：僅伊一
      人在經營期貨，接電話、下單伊可獨自決定，且查獲當日
      ，亦僅伊一人在查獲地，伊並不認識被告甲○○等語。（
      見原審95年度訴字第2565號卷第 146頁）該同案被告柯博
      耀於為前開不利於己之供述時，並無迴護被告甲○○並推
      卸自己之罪責之情形，故同案被告柯博耀此部分供述可信
      性甚高，堪可採信。另證人即下單買賣期貨之溫宇榛（原
      名溫靜儀）證稱：伊曾打電話向臺北縣板橋市○○路293
      號3樓地址下單，電話號碼是朋友給的，但伊已不記得電
      話號碼，伊並不認識被告甲○○等語（見原審95年度訴字
      第2565號卷第369、370頁）。是依檢察官所舉之證據，確
      無法證明被告甲○○有何與柯博耀共同經營期貨買賣之犯
      意聯絡或行為分擔。
  (二)、檢察官雖在附表所示之交易盤口即臺北縣板橋市○○路29
      3號3樓扣得相關證物，及以被告甲○○名義申請之000000
      0000號市內電話號碼，但上開證據亦僅能證明同案被告柯
      博耀有於上址設立交易盤口，並以被告甲○○名義申請之
      上開電話號碼接受不特定之顧客「下單」而已，惟尚難以
      之作為證明被告甲○○與柯博耀有共同設立盤口接受顧客
      下單，經營期貨交易業務，或辦理期貨結算機構業務之犯
      行之依據。
五、綜上所述，既查無證據顯示被告甲○○以其名義申請之0000
    000000號市內電話，作為下單投資期貨之聯絡工具，被告甲
    ○○係知情之行為，而為交易聯絡盤口之操作者，且被告甲
    ○○有參與經營期貨交易業務，或有辦理期貨結算業務之行
    為，且依卷附現存事證，其證明程度仍未達於可排除合理之
    懷疑而形成被告有罪之法律上確信之程度，是不能證明被告
    甲○○有公訴意旨所指違反期貨交易法第112條第1項第1、2
    、3 款非期貨商不得經營期貨交易業務等犯罪。原審並已就
    其心證上理由詳加闡述，敘明何以無從為有罪的確信，認不
    能證明被告犯罪，而諭知被告無罪之判決，認事用法並無不
    當，應予維持。檢察官上訴意旨仍執前詞，未再提出任何積
    極之新證據，僅空言指摘原判決不當云云，為無理由，應予
    駁回。
據上論斷，應依刑事訴訟法第368條、第371條，判決如主文。
本案經檢察官吳春麗到庭執行職務。
中    華    民    國    97    年    12    月    9     日
                  刑事第七庭審判長法  官  陳晴教
                                  法  官  楊智勝
                                  法  官  游紅桃
以上正本證明與原本無異。
如不服本判決，應於收受送達後10日內向本院提出上訴書狀，其
未敘述上訴之理由者並得於提起上訴後10日內向本院補提理由書
（均須按他造當事人之人數附繕本）「切勿逕送上級法院」。
                                  書記官  阮桂芳
中    華    民    國    97    年    12    月    9     日
附表：
┌──┬────────────────────────────┐
│編號│操作方式                                                │
├──┼────────────────────────────┤
│一  │交易盤口：臺北縣板橋市○○路293號3樓。                  │
├──┼────────────────────────────┤
│二  │交易期間：自93年2月間起迄查獲為止。                     │
├──┼────────────────────────────┤
│三  │操 作 者：柯博耀                                        │
│    │      柯博耀使用電話：0000000000號                      │
│    │      甲○○使用電話00－00000000號                      │
├──┼────────────────────────────┤
│四  │交易方式：接受溫宇榛（原名溫靜儀）及「扣仔」、「牛肉」等│
│    │友人，撥打甲○○所有該盤口接單用00－00000000號電話下單，│
│    │單，每口收取1 點，每點手續費2 百元，以大台指期貨為標的，│
│    │每漲跌一點分1 百元及2 百元兩種計算盈虧，每日第一盤時間為│
│    │上午8 時45分，最後一盤時間為下午1 時45分，以下單時點決定│
│    │成交價格，採當天沖銷。                                  │
├──┼────────────────────────────┤
│五  │手 續 費：每口收取2百元手續費。                         │
├──┼────────────────────────────┤
│六  │交易工具：電腦（「轟天雷系統」看盤軟體）、電話、錄音    │
│    │          機、來電顯示器。                              │
├──┼────────────────────────────┤
│七  │扣押證物：電腦螢幕2臺、電腦主機1臺、電話3臺、錄音機3臺  │
│    │、來電顯示器1臺。                                       │
└──┴────────────────────────────┘


司法院資訊處製作；財團法人民間司法改革基金會備份。
